【裁判字號】    96,訴,2582
【裁判日期】    970122
【裁判案由】    毒品危害防制條例
【裁判全文】
臺灣高雄地方法院刑事判決              96年度訴字第2582號
公  訴  人  臺灣高雄地方法院檢察署檢察官
被      告  丙○○
指定辯護人  本院公設辯護人甲○○
上列被告因違反毒品危害防制條例案件，經檢察官提起公訴（96
年度偵字第3118號），本院判決如下：
    主    文
丙○○所犯販賣第三級毒品之罪名及處罰，詳如附表「所犯罪名
及處罰」欄所示。應執行有期徒刑柒年，扣案愷他命壹包（驗後
淨重零點壹柒柒公克）、帳冊壹本均沒收，販賣第三級毒品愷他
命所得新臺幣壹萬肆仟柒佰元沒收，如全部或一部不能沒收時，
以其財產抵償之。
    事    實
一、丙○○明知愷他命係毒品，具成癮性、濫用性及社會危害性
    ，不得販賣；詎仍基於意圖營利之犯意，於民國95年10月底
    某日，在高雄市新興區○○○路新堀江商場附近，以新台幣
    （下同）5,000 元價格，向名籍不詳綽號「景」之成年男子
    販入第三級毒品愷他命約11包後，再以其母親陳蘭英所有及
    申辦之0000000000門號搭配INNOSTREAM牌行動電話，作為販
    賣愷他命之聯絡工具，而於附表所列之時、地，為附表所示
    販賣毒品愷他命牟利之行為。嗣為警於96年1 月20日23 時
    50分許，在高雄市三民區○○○路119 之5 號「KISS99 KTV
    」206 號包廂臨檢查獲，並扣得丙○○所有愷他命1 包（驗
    前淨重0.179 公克，驗後淨重0.177 公克）、帳冊1 本，及
    前述行動電話1 支（含上述門號SIM 卡1 張）。
二、案經高雄市政府警察局三民第二分局報請台灣高雄地方法院
    檢察署檢察官偵查起訴。
    理    由
一、訊據被告丙○○對於本案販賣第三級毒品犯行均坦承不諱，
    參酌：
  (一)關於附表編號1 部分：
    扣案帳冊已載明「豪，3 下5 上，3900」等情，並經被告供
    稱：以上記載是表示我曾於95年10月下旬，在高雄市○○區
    ○○路附近，我賣8 包愷他命給綽號「豪」之男子，原本1
    包500 元，因為算他便宜一點，所以只收3,900 元等語明確
    （見警卷第5 頁、本院卷第56頁）。
  (二)關於附表編號2 部分：
    扣案帳冊已載明「保，ㄐㄧㄠ＝一，豆＝正正一，菲＝5 足
    」等情，並經被告供稱：以上記載是表示我曾於95年11月初
    某日，在我住處，賣17包愷他命給綽號「保」之男子，帳冊
    所載「ㄐㄧㄠ」代表「膠囊」，「豆」代表「愷他命含量較
    少的膠囊」，「菲」代表「以夾鏈袋包裝之愷他命」，該次
    交易共得款2,900 元等語明確（見警卷第5 頁）。
  (三)關於附表編號3 、4 部分：
    證人林瑞祺於偵查中證稱：我在95年11、12月，相隔1 、2
    個禮拜間，以0000000000號行動電話與被告持用之行動電話
    聯絡後，向他購買愷他命2 次共6 包，每包500 元，共付了
    3,000 元，都是在高雄市○○區○○路附近交易的等語（見
    偵卷第54頁）；核與被告所有帳冊「瑞琪（應係『祺』之誤
    載）4 足2 足」之記載（據被告供稱「足」即代表「包」之
    意，見警卷第3 頁）相符。
  (四)關於附表編號5 至10部分：
    證人簡達祥於警、偵訊皆證稱：我總共向被告購買過6 次愷
    他命，每次1 包，都是使用0000000000門號撥打被告000000
    0000門號聯絡。第1 次是95年12月中旬，第2 次是同年12月
    底，都約在高雄市○○區○○路、陽明路口處「麥當勞」，
    各付款850 元；第3 次於96年1 月初，約在高雄市三民區○
    ○○路「KISS99 KTV」門口，並付款850 元；最後3 次都在
    96年1 月間，約在「麥當勞」或「KISS99 KTV」門口交易，
    其中1 次是購買650 元，另外2 次則是各購買850 元愷他命
    等語（見警卷第9 頁、偵卷第57頁）；核與被告所有帳冊「
    達翔（應係『祥』之誤載）足1 」之記載（據被告供稱「足
    」即代表「包」之意，見警卷第3 頁）；及卷附光碟所示00
    00000000、0000000000門號之相互通聯紀錄均相符。
  (五)此外，關於前述犯行，均有現場臨檢紀錄表、高雄醫學大學
    附設中和紀念醫院編號0000000 號檢驗報告、和信電訊股份
    有限公司96年1 月31日函各1 份、照片7 張在卷可憑（見警
    卷第34、52至55頁、偵卷第13、14、42頁），並有帳冊1 本
    、愷他命1 包、INNOSTREAM牌行動電話1 支扣案可證。
  (六)本案雖因被告販入及賣出之愷他命重量均不詳，而無法精確
    計算被告販賣所得利潤。然按愷他命係量稀價昂之物，且販
    賣愷他命為5 年以上法定刑之重罪，衡情苟非意圖營利，一
    般人焉有可能甘冒重刑而販賣；況本案被告縱使交易數量僅
    有1 包，仍願不辭勞煩通聯後分別送至建工路、「麥當勞」
    、「KISS99 KTV」等處，足見其販賣毒品愷他命予林瑞祺、
    簡達祥、綽號「保」、「豪」等人，均屬有利可圖，是堪認
    被告確有營利之意圖甚明。
  (七)綜上，被告之自白係與事實相符，堪信為真；從而，本案事
    證明確，被告犯行堪予認定。
二、查愷他命係毒品危害防制條例第2 條第2 項第3 款所稱之第
    三級毒品，不得非法販賣。被告如附表所示10次販賣愷他命
    牟利之所為，均係犯毒品危害防制條例第4 條第3 項之販賣
    第三級毒品罪。按集合犯係指犯罪構成要件之行為，依其本
    質、犯罪目的或社會常態觀之，常具有反覆、繼續為之之特
    性，此等反覆實行之行為，於自然意義上雖係數行為，但依
    社會通念，法律上應僅為一總括之評價，法律乃將之規定為
    一獨立之犯罪類型，而為包括一罪。故犯罪是否為包括一罪
    之集合犯，客觀上應斟酌其法律規定文字之本來意涵、實現
    該犯罪目的之必要手段、社會生活經驗中該犯罪實行常態及
    社會通念等；主觀上，則視其是否出於行為人之一次決意，
    並秉持刑罰公平原則加以判斷。查被告販賣第三級毒品愷他
    命10次之時間各異，分散於95年10月間至96年1 月間，時間
    間隔、地點、對象均有不同，足見係個別起意所為，且依社
    會通念，殊難認評價為一罪係屬適當。是被告本案10次犯行
    ，顯為犯意各別，行為互殊，自應分論併罰；則檢察官誤認
    被告係基於單一行為決意而犯本案，並論以集合犯，容有未
    洽。
三、按縱使同為販賣第三級毒品之人，其原因動機可能不一，犯
    罪情節亦未必盡同，或有大盤毒梟者，亦有中、小盤之分，
    甚或僅止於吸毒同儕為求便利而互通有無之少量買賣，其販
    賣行為造成之社會危害程度自屬有異，然法律科處此類犯罪
    所設之法定最低本刑卻同為「5 年以上有期徒刑，得併科新
    臺幣5,000,000 元以下罰金。」之重刑。查被告行為時均僅
    19 歲 餘，智識經驗有所不足，且販賣第三級毒品犯行雖有
    10次，惟所得僅650 元至3,900 元，總計所得亦僅14,700元
    ，可見歷次販賣數量皆微，犯罪情節、危害性非與大盤毒梟
    可資同論，惟所觸犯皆為法定本刑5 年以上有期徒刑之重罪
    ，誠屬情輕法重，倘依毒品危害防制條例第4 條第3 項之規
    定，就被告販賣第三級毒品犯行論處法定最低本刑，仍屬過
    苛，是被告犯罪情狀相較於法定之重刑，實乃情輕法重，在
    客觀上足以引起一般人同情，情節尚堪憫恕，爰依刑法第59
    條規定，就被告所犯各罪均酌量減輕其刑。又附表編號1 所
    示犯罪地點，係在高雄市○○區○○路附近，已經被告供述
    明確（見本院卷第56頁），則檢察官誤為「不詳地點」，容
    有未洽，併予敘明。
四、爰審酌被告明知毒品不僅殘害施用者自身健康，且施用者為
    購買毒品以解除毒癮，往往不惜耗費鉅資，以致散盡家財連
    累家人，甚或鋌而走險犯罪，危害社會治安，卻仍為一己私
    利，無視國家杜絕毒品之禁令而販賣愷他命，所為誠屬不該
    ；惟念其坦承犯行，態度良好，又前無科刑執行紀錄，素行
    尚可，及其各次販毒所得、數量等一切情狀，分別量處如附
    表「所犯罪名及處罰」欄所示之刑，並定其應執行之刑，以
    資懲儆。
五、按毒品危害防制條例第18條第1 項後段規定應沒入銷燬之毒
    品，專指查獲施用、持有第三級毒品而言；倘係查獲販賣而
    持有之第三級毒品，既屬同條例明定處罰之犯罪行為，即非
    該條項應依行政程序沒入銷燬之範圍。又同條例第19條第1
    項所定「供犯罪所用或因犯罪所得之物」，係指犯第4 條至
    第9 條、第12條、第13條或第14條第1 項、第2 項之罪所用
    或所得之物，不包括毒品本身在內，是尚不得援用此項規定
    為販賣之第三級毒品沒收依據；換言之，此時即應回歸刑法
    之適用。查扣案之被告所有白色晶體粉末1 包（驗前淨重0.
    179 公克，驗後淨重0.177 公克）經檢驗結果，確係第三級
    毒品愷他命，此有高雄醫學大學附設中和紀念醫院編號0000
    000 號檢驗報告1 紙在卷可稽（見偵卷第42頁），並為法律
    明文禁止持有之物（毒品危害防制條例第11條之1 參照），
    而屬違禁物，是應依刑法第38條第1 項第1 款之規定宣告沒
    收；至於鑑驗所耗損部分，既已滅失，則不另予宣告沒收。
    又扣案帳冊1 本係被告所有並供上揭販賣第三級毒品犯行所
    用之物，已經被告供述在卷（見警卷第2 頁、偵卷第4 頁）
    ，爰依毒品危害防制條例第19條第1 項規定，宣告沒收。而
    被告販賣愷他命10次分別得款之3,900 元、2,900 元、2,00
    0 元、1,000 元、850 元、850 元、850 元、650 元、850
    元、850 元，合計14,700元，均依毒品危害防制條例第19條
    第1 項規定沒收，如全部或一部不能沒收時，皆以其財產抵
    償之。另扣案之INNOSTREAM牌行動電話（含0000000000門號
    SIM 卡）雖係被告持以犯本案所用之物，然均非被告所有，
    業據被告陳述明確（見本院卷第56頁），並有和信電訊股份
    有限公司96年1 月31日函1 份足憑（見偵卷第13、14頁），
    爰不予宣告沒收。
據上論斷，應依刑事訴訟法第299 第1 項前段，毒品危害防制條
例第4 條第3 項、第19條第1 項，刑法第11條、第59條、第38條
第1 項第1 款、第51條第5 款，判決如主文。
本案經檢察官乙○○到庭執行職務。
中    華    民    國    97    年    1     月    22    日
                  鳳山刑事第二庭  審判長法  官  林水城
                                        法  官  譚德周
                                        法  官  洪珮婷
以上正本證明與原本無異。
如不服本判決應於收受本判決後10日內向本院提出上訴書狀，並
應敘述具體理由，如未敘述上訴理由者，應於上訴期間屆滿後20
日內補提理由書狀於本院（均須按他造當事人之人數附繕本）「
切勿逕送上級法院」。
中    華    民    國    97    年    1     月    22    日
                                        書記官  賴朱梅
附表：
┌─┬────┬───┬────┬──────┬─────────────────────┐
│編│販賣對象│時  間│ 地  點 │  行    為  │  所    犯    罪    名    及    處    罰  │
│號│        │      │        │            │                                          │
├─┼────┼───┼────┼──────┼─────────────────────┤
│1 │綽號「豪│95年10│高雄市三│販賣重量不詳│販賣第三級毒品，處有期徒刑拾貳年捌月，扣案│
│  │」之成年│月下旬│民區建工│、價格總計3,│愷他命壹包（驗後淨重零點壹柒柒公克）、帳冊│
│  │男子    │某日  │路附近  │900 元之愷他│壹本均沒收，販賣第三級毒品愷他命所得新臺幣│
│  │        │      │        │命共8 包。  │參仟玖佰元沒收，如全部或一部不能沒收時，以│
│  │        │      │        │            │其財產抵償之。                            │
├─┼────┼───┼────┼──────┼─────────────────────┤
│2 │綽號「保│95年11│高雄縣仁│販賣重量不詳│販賣第三級毒品，處有期徒刑拾貳年捌月，扣案│
│  │」之成年│月初某│武鄉八卦│、價格總計2,│愷他命壹包（驗後淨重零點壹柒柒公克）、帳冊│
│  │男子    │日    │村京中五│900 元之愷他│壹本均沒收，販賣第三級毒品愷他命所得新臺幣│
│  │        │      │街81號  │命膠囊1 顆、│貳仟玖佰元沒收，如全部或一部不能沒收時，以│
│  │        │      │        │含少量愷他命│其財產抵償之。                            │
│  │        │      │        │之膠囊11顆、│                                          │
│  │        │      │        │愷他命5 包。│                                          │
├─┼────┼───┼────┼──────┼─────────────────────┤
│3 │林瑞祺  │95年11│高雄市三│販賣重量不詳│販賣第三級毒品，處有期徒刑拾貳年捌月，扣案│
│  │        │、12月│民區建工│、每包500 元│愷他命壹包（驗後淨重零點壹柒柒公克）、帳冊│
│  │        │間某日│路附近  │、價格總計2,│壹本均沒收，販賣第三級毒品愷他命所得新臺幣│
│  │        │      │        │000 元之愷他│貳仟元沒收，如全部或一部不能沒收時，以其財│
│  │        │      │        │命共4 包。  │產抵償之。                                │
├─┼────┼───┼────┼──────┼─────────────────────┤
│4 │林瑞祺  │95年11│高雄市三│販賣重量不詳│販賣第三級毒品，處有期徒刑拾貳年陸月，扣案│
│  │        │、12月│民區建工│、每包500 元│愷他命壹包（驗後淨重零點壹柒柒公克）、帳冊│
│  │        │間某日│路附近  │、價格總計1,│壹本均沒收，販賣第三級毒品愷他命所得新臺幣│
│  │        │（與前│        │000 元之愷他│壹仟元沒收，如全部或一部不能沒收時，以其財│
│  │        │次相距│        │命共2 包。  │產抵償之。                                │
│  │        │1 至2 │        │            │                                          │
│  │        │週）  │        │            │                                          │
├─┼────┼───┼────┼──────┼─────────────────────┤
│5 │簡達祥  │95年12│高雄市三│販賣重量不詳│販賣第三級毒品，處有期徒刑拾貳年陸月，扣案│
│  │        │月中旬│民區覺民│、每包850 元│愷他命壹包（驗後淨重零點壹柒柒公克）、帳冊│
│  │        │某日  │路、陽明│之愷他命1 包│壹本均沒收，販賣第三級毒品愷他命所得新臺幣│
│  │        │      │路口之「│。          │捌佰伍拾元沒收，如全部或一部不能沒收時，以│
│  │        │      │麥當勞」│            │其財產抵償之。                            │
├─┼────┼───┼────┼──────┼─────────────────────┤
│6 │簡達祥  │95年12│高雄市三│販賣重量不詳│販賣第三級毒品，處有期徒刑拾貳年陸月，扣案│
│  │        │月底某│民區覺民│、每包850 元│愷他命壹包（驗後淨重零點壹柒柒公克）、帳冊│
│  │        │日    │路、陽明│之愷他命1 包│壹本均沒收，販賣第三級毒品愷他命所得新臺幣│
│  │        │      │路口之「│。          │捌佰伍拾元沒收，如全部或一部不能沒收時，以│
│  │        │      │麥當勞」│            │其財產抵償之。                            │
├─┼────┼───┼────┼──────┼─────────────────────┤
│7 │簡達祥  │96年1 │高雄市大│販賣重量不詳│販賣第三級毒品，處有期徒刑拾貳年陸月，扣案│
│  │        │月初某│昌二路「│、每包850 元│愷他命壹包（驗後淨重零點壹柒柒公克）、帳冊│
│  │        │日    │KISS99  │之愷他命1 包│壹本均沒收，販賣第三級毒品愷他命所得新臺幣│
│  │        │      │KTV」   │。          │捌佰伍拾元沒收，如全部或一部不能沒收時，以│
│  │        │      │        │            │其財產抵償之。                            │
├─┼────┼───┼────┼──────┼─────────────────────┤
│8 │簡達祥  │96年1 │前述「麥│販賣重量不詳│販賣第三級毒品，處有期徒刑拾貳年陸月，扣案│
│  │        │月間某│當勞」或│、每包650 元│愷他命壹包（驗後淨重零點壹柒柒公克）、帳冊│
│  │        │日    │「KISS99│之愷他命1 包│壹本均沒收，販賣第三級毒品愷他命所得新臺幣│
│  │        │      │KTV 」  │。          │陸佰伍拾元沒收，如全部或一部不能沒收時，以│
│  │        │      │        │            │其財產抵償之。                            │
├─┼────┼───┼────┼──────┼─────────────────────┤
│9 │簡達祥  │96年1 │前述「麥│販賣重量不詳│販賣第三級毒品，處有期徒刑拾貳年陸月，扣案│
│  │        │月間某│當勞」或│、每包850 元│愷他命壹包（驗後淨重零點壹柒柒公克）、帳冊│
│  │        │日    │「KISS99│之愷他命1 包│壹本均沒收，販賣第三級毒品愷他命所得新臺幣│
│  │        │      │KTV 」  │。          │捌佰伍拾元沒收，如全部或一部不能沒收時，以│
│  │        │      │        │            │其財產抵償之。                            │
├─┼────┼───┼────┼──────┼─────────────────────┤
│10│簡達祥  │96年1 │前述「麥│販賣重量不詳│販賣第三級毒品，處有期徒刑拾貳年陸月，扣案│
│  │        │月間某│當勞」或│、每包850 元│愷他命壹包（驗後淨重零點壹柒柒公克）、帳冊│
│  │        │日    │「KISS99│之愷他命1 包│壹本均沒收，販賣第三級毒品愷他命所得新臺幣│
│  │        │      │KTV 」  │。          │捌佰伍拾元沒收，如全部或一部不能沒收時，以│
│  │        │      │        │            │其財產抵償之。                            │
└─┴────┴───┴────┴──────┴─────────────────────┘
附錄本判決論罪之法條：
毒品危害防制條例第4 條第3 項
製造、運輸、販賣第三級毒品者，處5 年以上有期徒刑，得併科
新臺幣5,00 萬元以下罰金。


司法院資訊處製作；財團法人民間司法改革基金會備份。
